臺灣新竹地方法院民事判決  
109年度訴字第457號
原      告  曾文淮  
訴訟代理人  陳振瑋律師
複代理人    何宗樺  

            林婕芸  




被      告  楊如萍  


上列當事人間返還不當得利事件，本院於民國110年3月23日辯論
終結，判決如下：
    主  文
原告之訴駁回。
訴訟費用由原告負擔。
    事  實
一、原告方面
(一)聲明：被告應給付原告新台幣(下同)596000元及支付命令送
    達翌日起至清償日止，按年息百分之5計算之利息。
(二)陳述：
 1、被告於106年間取得原告新台幣(下同)896000元，做為處理 
     原告與第三人吳文燕共47張票據債務之費用，惟於108年3 
     間，原告收到第三人向本院聲請支付命令，始知被告未處 
     理相關委任事務，雖期間經過偵查階段，被告已表示將其 
     中30萬元交付票款予第三人郭昌祐及趙明堂，惟剩餘款均 
     未處理，爰終止委任關係。
 2、訴訟中被告多拖延遲誤提出證據，且狀內所附具之證物皆為
    影本，原告否認其真實性。被告謂原告自承該89萬6千元除
    作為被告幫助原告處理票據債務之款項外，其餘餘款同意用
    以清償案外人吳文燕積欠被告之債務，並新竹地檢察署106
    年度他字第3157號卷宗第55頁及108年度偵字第9941號不起
    訴處分書為憑。惟原告所同意其餘餘款用以清償案外人吳文
    燕與被告之債務，應係附停止條件之意思表示，且亦為被告
    所知悉，該卷宗第55頁:「(檢察官問被告楊如萍:(提示告證
    11、12)是否今年二月向曾文淮聯絡要處理票據債務，從陳
    宜霙那拿了89萬元?)答:是。89萬我交給趙明堂30或35萬，
    本票拿回來交給曾文淮，剩下的錢還放在我這邊，因吳文燕
    也有欠我錢，我也有她的本票、支票。曾文淮、陳宜霙有答
    應我，若他們的房子買賣順利的話，也願意處理掉吳文燕與
    我的欠債部分。(問:你是指剩下的錢，若告訴人房子買賣順
    利，他們同意直接償還吳文燕對你的債務？)答：是。」，
    另觀本院106年度訴字第295號民事事件可知，原告遭該房屋
    原買受人林欣璇提起訴訟，請求給付違約金，於後更有判決
    得以佐證前開「房子買賣順利」之停止條件並未達成，是被
    告所言委無足採。另被告陳稱受朱一武債權讓與根本與本案
    無涉。爰據民法第541條第1項、民法第179條為本件請求。
二、被告方面　　　　　　　
(一)聲明
　　原告之訴駁回。　
(二)陳述　　
1、被告處理回收原告在外之票據而實際交付予第三人郭昌祐、
    趙明堂之金額為35萬元，此有新竹地檢察署108年度偵字第9
    941號不起訴處分書為憑。被告尚有處理票據及吳文燕所積
    欠之債務，其中尚有友人朱一武處理之債務達120萬元，已
    成立協議並將此債權讓與被告。被告亦將原告開立予第三人
    之債權票據取回共5張，並無原告所述之不當得利之情形。
三、得心證之理由　　
  1、原告主張其交付896000元予被告處理其票據債務事項，雙 
      方並成立委任關係，扣除被告已將其中30萬元交予第三人
       郭昌祐及趙明堂外，剩餘款項均未處理，爰終止委任關
  係     並請求返還剩餘款項等情，為被告所否認，並陳稱餘
  款係     原告同意用以清償案外人吳文燕積欠被告之債務，
  並提出     新竹地檢署108年度偵字第9941號不起訴處分書為
  憑。
  2、經查，原告交付系爭89萬元除係處理上開郭昌祐及趙明堂
     票據債務外，尚包括原告之其它相關債務，且原告於該偵
     查中亦自承可以清償被告與第三人吳文燕的債務之情，業
     經本院調閱上開偵卷查核無訛，雖原告稱於上開偵案及本
     院106年度訴字第295號案件中表示須待處理房產順利後始
     處理有關吳文燕與被告間之債務，此係附有停止條件之意
     思表示，條件並未成就滿足云云，然被告與第三人吳文燕
     之債務部分，雙方僅於上開案件中就債務狀況言明須待處
     理房產後為之，此為人情處理債務本需有資金為常，但並
     非以此為附條件之真意，況有關原告委任處理之債務事項
     ，本不限被告與第三人吳文燕間，主要係包含原告本人之
     債務，是被告提出第三人朱一武與原告之債權債務為證明
     ，並有第三人朱一武將此債權讓與被告之情，此有委託書
     及債權讓與同意書為證，是被告據此陳稱此讓與債權部分
     包含在處理原告之債務範疇，本非無據，從而，原告主張
     終止兩造委任關係後，被告受有不當得利應予返還剩餘款
     項遂無所據。　
 四、綜上，原告依據民法第541條第1項、民法第179條，請求被
     告返還596000元及支付命令送達翌日起至清償日止，按年
     息百分之5計算之利息，為無理由，應予駁回。
 五、本件事證已臻明確，至於兩造其餘攻擊防禦方法及所提證 
      據，經本院斟酌後，認為均不足以影響本判決之結果，而
       無逐一論駁之必要，併此敘明。　
 六、結論：原告之訴為無理由，依民事訴訟法第385條第1項   
    前段、第78條，判決如主文。
中　　華　　民　　國　　110 　年　　4 　　月　　30　　日
                  民事第二庭    法　官　彭淑苑
以上正本係照原本作成。
如對本判決上訴，須於判決送達後20日內向本院提出上訴狀。如
委任律師提起上訴者，應一併繳納上訴審裁判費。
中　　華　　民　　國　　110 　年　　4 　　月　  30　　日
                                書記官　林琬茹